【裁判字號】    89,簡上,17
【裁判日期】    890630
【裁判案由】    給付票款
【裁判全文】
臺灣屏東地方法院民事判決  八十九年度簡上字第十七號
    上  訴  人  丙○○
    訴訟代理人  丁○○
    被  上訴人  中華商業銀行股份有限公司
    法定代理人  甲○○
    訴訟代理人  戊○○
                乙○○
右當事人間請求給付票款事件，上訴人對於中華民國八十八年九月三十日本院八十八
年度潮簡字第四三一號第一審判決提起上訴，本院判決如左：
    主      文
上訴駁回。
第二審訴訟費用由上訴人負擔。
    事      實
甲、上訴人方面：
一、聲明：
  (一)原判決廢棄。
  (二)被上訴人在第一審之訴及假執行之聲請均駁回。
二、陳述：除與原審判決書所載者相同茲予引用外，補稱：
  (一)上訴人固簽發付款人為屏東郵局，票載發票日為民國八十八年五月五日，票號為
    Ｘ0000000號，面額為新台幣（下同）十七萬元之系爭支票一紙，交付訴
    外人稜威福股份有限公司（下稱稜威福公司）用以清償貨款，惟稜威福公司於收
    受上訴人所簽發之系爭支票後，已無力交付貨物，竟持向被上訴人貼現。被上訴
    人取得系爭支票是否確係稜威福公司背書，並非無疑，又係以不相當對價取得系
    爭支票，依票據法第十四條第二項規定，被上訴人應繼承前手稜威福公司之瑕疵
    ，上訴人得以對抗稜威福公司之事由皆得對抗被上訴人。
  (二)又依財政部頒訂銀行辦理票據承兌、保證及貼現業務辦法第三條所示，「銀行承
    兌、保證或貼現之票據以由合法商業行為所生者為限貼現」，被上訴人既未提出
    合法商業行為為憑證，自應受惡意抗辯之適用。
  (三)再系爭支票係作為擔保，被上訴人自應依擔保程序行使，非依票據關係行使追索
    權。
  (四)稜威福公司惡性倒閉，上訴人已另案請求該公司交付系爭支票。
三、證據：除援用原審之立證方法外，補提：稜威福公司變更事項登記卡一份，並聲
    請被上訴人提出系爭支票往來情形之商業簿冊或票據交換情形。
乙、被上訴人方面：未於言詞辯論期日到庭，惟據其於準備程序及提出書狀稱：
一、聲明：駁回上訴。
二、陳述：除與原審判決書所載者相同茲予引用外，補稱：
  (一)被上訴人與稜威福公司簽訂國內購料融資約定書，稜威福公司得向被上訴人申請
    墊付之借款額度為一千萬元，並必須提供二成銀行定存單及四成客票為擔保，稜
    威福公司並於八十七年十一月二十三日向被上訴人申請開發國內不可撤銷信用狀
    一千萬元，被上訴人於八十七年十二月七日借與稜威福公司一千萬元，並收受由
    稜威福公司背書轉讓該之面額共計四百零三萬元二千五百元之二十六紙票據，其
    中包括上訴人簽發之付款人為屏東郵局，票載發票日為八十八年五月五日，票號
    為Ｘ0000000號，面額十七萬元之系爭支票。即被上訴人係因稜威福公司
    辦理購料融資貸款開發信用狀而取得系爭支票，並確已墊付一千萬元，並非以不
    相當之對價取得系爭支票甚明。
  (二)被上訴人係乃善意之第三人，並無法得知系爭支票之發票人（即上訴人）與執票
    人（即被上訴人）之前手（即稜威福公司）間所存抗辯之事由，依票據法第十三
    條之規定，票據債務人不得以自己與發票人或執票人之前手間所存抗辯之事由對
    抗執票人，故上訴人自不能依其與稜威福公司間之糾葛，據以為由來對抗被上訴
    人。
  (三)再者，票據行為，為不要因行為，執票人不負證明關於給付之原因之責任，如票
    據債務人主張執票人取得票據出於惡或詐欺時，則應由讓債務人負舉證之責，爰
    此，上訴人自應負舉證之責，舉證被上訴人取得該系爭之支票係以不相當「對價
    」或「惡意」方式取得，否則上訴人之辯稱理由云云，不足採信。
三、證據：除援用原審之立證方法外，補提國內購料融資約定書、授信審查表、開發
    國內不可撤銷信用狀、受讓票據明細表、繳息還款查詢單各一件。
    理      由
一、本件被上訴人經合法通知，未於言詞辯論期日到場，核無民事訴訟法第三百八十
    六條所列各款情形，爰依原告之聲請，由其一造辯論而為判決。
二、本件被上訴人於原審起訴主張：其執有上訴人所簽發，經訴外人稜威福公司背書
    轉讓，付款人為屏東郵局，票載發票日為八十八年五月五日，票號為Ｘ0000
    000號，面額十七萬元之系爭支票，詎屆期提示未獲付款，爰依票據之法律關
    係，訴請上訴人給付十七萬元之票款及自提示日起依法定利率計算之利息。而上
    訴人則以：系爭支票固均為其所簽發，用以支付稜威福公司之貨款，惟稜威福公
    司於收受系爭支票後，並未交付貨物，而持向被上訴人貼現，惟被上訴人取得系
    爭支票是否確係稜威福公司背書，並非無疑；再被上訴人取得系爭支票係以無對
    價或以不相當之對價取得票據，而不得享有優於前手之權利；又依財政部頒訂銀
    行辦理票據承兌、保證及貼現業務辦法第三條所示，銀行承兌、保證或貼現之票
    據以由合法商業行為所生者為限，被上訴人既未提出合法商業行為為憑證，自應
    受惡意抗辯之適用；況系爭支票係作為擔保，被上訴人自應依擔保程序行使，非
    依票據關係行使追索權；另稜威福公司惡性倒閉，上訴人已另案請求該公司交付
    系爭支票等語，資為抗辯。
三、被上訴人主張其執有上訴人所簽發，付款人為屏東郵局，票載發票日為八十八年
    五月五日，票號為Ｘ0000000號，面額十七萬元之系爭支票，詎屆期提示
    未獲付款之事實，業據其提出系爭支票及退票理由單各一份為證，且為上訴人所
    不爭執，自堪信為真實。惟上訴人以被上訴人取得系爭支票究否確係稜威福公司
    背書是屬可疑，且係以惡意及不相當對價取得系爭支票，其得以與稜威福公司間
    之事由對抗之而拒絕付款，又被上訴人應依擔保程序，而非依票據關係行使追索
    權等語置辯。本院審酌如次：
  (一)被上訴人與稜威福公司簽訂國內購料融資約定書，稜威福公司得向被上訴人申請
    墊付之借款額度一千萬元，並必須提供二成銀行定存單及四成客票為擔保，嗣稜
    威福公司於八十七年十一月二十三日向被上訴人申請開發國內不可撤銷信用狀一
    千萬元，被上訴人於八十七年十二月七日借與稜威福公司一千萬元，並收受由稜
    威福公司背書轉讓之面額共計四百零三萬元二千五百元之二十六紙票據，其中包
    括上訴人簽發之付款人為屏東郵局，票載發票日為八十八年五月五日，票號為Ｘ
    0000000號，面額十七萬元之系爭支票等情，此有被上訴人提出之國內購
    料融資約定書、授信審查表、開發國內不可撤銷信用狀、受讓票據明細表、繳息
    還款查詢單各一件附卷可稽，並經本院核閱系爭支票背面確有稜威福公司章及上
    開文件各項記載互核一致，是被上訴人上開所陳堪信屬實。
  (二)上訴人辯稱：被上訴人取得系爭支票究否確係稜威福公司背書是屬可疑一節，固
    據其提出稜威福公司於八十八年三月二十四日經經濟部商業司核准之變更事項登
    記卡一份為證。參諸票據法第三十七條第一項前段、第一百四十四條明文，支票
    執票人固應以背書之連續證明其權利，而本件被上訴人主張其取得系爭係經稜威
    福公司背書一節，亦經其提出與其所述相符之系爭支票且經本院核閱無訛，已於
    前述。審諸上訴人所提之稜威福公司變更事項登記卡係於八十八年三月二十四日
    變更後所登記者，然稜威福公司係於八十七年十二月七日背書轉讓系爭支票與被
    上訴人，故該公司登記章與系爭支票背書章不一，自係當然；況若謂稜威福公司
    除於經濟部商業司登記之公司印章外，另備有其他公司印章以為多項用途之用，
    尚符常情，故即便公司登記章與系爭支票背書章不同，亦屬合理。此外，上訴人
    並未能提出其他證據確有背書不連續之情事存在，其僅執此質疑背書不連續云云
    ，自係難採。
  (三)上訴人又辯稱：被上訴人係以惡意及不相當對價取得系爭支票乙情。徵諸票據行
    為，為不要因行為，執票人不負證明關於給付之原因之責任，如票據債務人主張
    執票人取得票據出於惡意或不相當對價時，則應由該債務人負舉證之責。而銀行
    法第十五條第四項固規定，對遠期票或本票，以折扣方式預收利息而購入者，
    始謂貼現，故依上開規定，支票尚非貼現之客體。惟觀諸本件被上訴人係為稜威
    項規定所謂之貼現，復觀諸銀行法亦無任何禁止銀行承作墊付國內票款業務之規
    定，自無違反該法規定可言；又支票仍屬支付工具，依票據法之規定自仍得背書
    轉讓，票據債務人應依票載文義負責，則被上訴人取得系爭支票並無惡意可言。
    再被上訴人既係為稜威福公司向其申請融資購料墊款及開發信用狀之用，而經稜
    威福公司背書轉讓後收受系爭支票並撥付款項，則其並非以不相當之對價取得系
    爭支票甚明。此外，上訴人就被上訴人係惡意及以不相當對價取得系爭支票乙情
    ，迄未能舉證以實其說，則其此部分所辯，並不足採。
  (四)上訴人另辯稱：系爭支票係作為擔保，被上訴人自應依擔保程序行使，非依票據
    關係行使追索權，又稜威福公司惡性倒閉，上訴人已另案請求該公司交付票據等
    語。惟上訴人既係系爭支票之發票人，自應依票載文義負責，至被上訴人是否得
    依其他程序行使權利，係屬被上訴人權利行使之選擇權，核與上訴人無涉；而上
    訴人既未能證明上訴人有惡意及不相當對價取得系爭支票情事，自未能以與稜威
    福公司間抗辯事由對抗執票人即被上訴人，故其並未能以其與稜威福公司間另案
    請求事宜對抗被上訴人。是上訴人此節所辯，亦不足採。
  (五)至上訴人主張被上訴人應證明與稜威福公司間合法交易情形，並聲請被上訴人提
    出系爭支票往來情形之商業簿冊或票據交換情形等。然而，上訴人對於被上訴人
    主張惡意抗辯，自需對被上訴人取得票據出於惡意負舉證之責。惟查，上訴人已
    就其係因與稜威福公司向其申請融資購料墊款及開發信用狀之用，而經稜威福公
    司背書轉讓後收受系爭支票並撥付款項一節提出前開各項證據以明之。反之，上
    訴人既未提出相當證據足資推翻該交易之合法性，即率爾質疑之，甚且要求被上
    訴人證明其合法性，委實無由；況上訴人與稜威福公司間交易往來情形、契約書
    所載各項規定及撥入帳戶明細等，係契約當事人即上訴人與稜威福公司間履行契
    約之事由，於上訴人未能提出相當證據證明其間惡意情事存在時，核與該契約之
    外之上訴人委實無涉，故上訴人遽爾聲請被上訴人提出系爭支票往來情形之商業
    簿冊或票據交換情形，亦屬無據。
四、本件既難認被上訴人係以惡意及以不相當之對價，取得上訴人所簽發系爭支票，
    則被上訴人依票據之法律關係，訴請上訴人應給付票款十七萬元及其法定遲延利
    息，自屬於法有據，所訴應予准許。原審為被上訴人勝訴之判決，經核並無不當
    ，上訴論旨聲明廢棄改判，非有理由，其上訴應予駁回。
五、結論：本件上訴為無理由，依民事訴訟法第四百三十六條之一第三項、第四百四
    十九條第一項、第七十八條，判決如主文。
中      華      民      國    八十九    年      六      月     三十     日
                                    臺灣屏東地方法院民事第一庭
~B審判長法官  李麗芳
~B法      官  沈佳宜
~B法      官  洪乙心
右為正本係照原本作成。
本判決不得上訴。
~B法院書記官  蘇聰藝
中      華      民      國    八十九    年      七      月     四       日


司法院資訊處製作；財團法人民間司法改革基金會備份。
